臺灣臺南地方法院刑事裁定
111年度聲字第1195號
聲 請 人    陳昱瑾




上列聲請人即被告因詐欺等案件，不服本院刑事第二庭受命法官
於民國111年7月22日所為之羈押及禁止接見通信處分（111年度
醫訴字第2號），聲請撤銷、變更，本院裁定如下：
    主  文
聲請駁回。
    理  由
一、本件聲請意旨詳如刑事聲請狀所載(如附件)。
二、按對於審判長、受命法官、受託法官或檢察官所為關於羈押
    之處分有不服者，受處分人得於為處分之日起或處分送達後
    5日內，聲請所屬法院撤銷或變更之；得為撤銷或變更之聲
    請而誤為抗告者，視為已有聲請，刑事訴訟法第416條第1項
    第1款、第3項、第418條第2項定有明文。又抗告法院認為抗
    告無理由者，應以裁定駁回之，於依第416條聲請撤銷審判
    長、受命法官、受託法官或檢察官所為各項處分時，亦有所
    準用，刑事訴訟法第412條、第416條第4項亦規定甚明。次
    按羈押被告之目的，其本質在於確保訴訟程序得以順利進行
    ，或為確保證據之存在與真實、或為確保嗣後刑罰之執行，
    而對被告所實施剝奪其人身自由之強制處分。被告有無羈押
    之必要，法院僅須審查被告犯罪嫌疑是否重大、有無羈押原
    因、以及有無賴羈押以保全偵審或執行之必要，由法院就具
    體個案情節予以斟酌決定，如就客觀情事觀察，法院許可羈
    押之裁定或延長羈押之裁定，在目的與手段間之衡量並無明
    顯違反比例原則情形，即無違法或不當可言；且刑事訴訟法
    第101 條第1 項所規定「犯罪嫌疑重大」，此項實質要件之
    關鍵在於「嫌疑」重大，而非「犯罪」重大，蓋嫌疑重大者
    ，係指有具體事由足以令人相信被告可能涉嫌其被指控之犯
    罪，與認定犯罪事實所依憑之證據需達無合理懷疑之程度，
    尚屬有別，故法院決定羈押與否，自毋庸確切認定被告有罪
    ，僅需檢察官出示之證據，足使法院相信被告極有可能涉及
    被訴犯罪嫌疑之心證程度即屬已足；因此，被告實際是否成
    立犯罪，乃本案審判程序時實體上應予判斷之問題，並非法
    院裁定是否羈押或應否准許延長羈押或具保停止羈押或撤銷
    羈押之審查要件。再按刑事訴訟法第101條第1項第2款羈押
    之目的，在於確保證據之存在及真實，因此，就已知之證物
    可證明犯罪事實之存在，惟有部分尚待扣押、尚有共犯或證
    人待傳訊、有以不正當方法影響共犯或證人之嫌疑存在或有
    其他類似之行為，致使真實之發現增加困難者等情形，得認
    為有湮滅、偽造、變造證據或勾串共犯或證人之虞；而是否
    「有事實足認為有勾串證人之虞者」，應依具體事實客觀認
    定，惟此事實並非串證之事實，而為有串證之虞之事實，因
    此，應就案件進行情形及所舉證人與被告之關係等因素審酌
    被告是否有此等行為之虞。末按，刑事被告經訊問後，認有
    法定羈押原因，於必要時得羈押之，所謂必要與否，應由法
    院斟酌訴訟進行程度、犯罪性質、犯罪實際情狀及其他一切
    情事，審慎斟酌有無上開保全目的，依職權妥適裁量，除有
    刑事訴訟法第114條各款所列情形之一不得駁回
    者外，准許與否，該管法院有自由裁量之權（最高法院46年
    度台抗字第21號判決意旨參照）。
三、經查：
  ㈠本件被告因詐欺等案件，經檢察官於民國111年7月22日提起
    公訴，本院刑事第二庭受命法官訊問後，認被告涉犯刑法第
    339條之4加重詐欺取財罪，嫌疑重大，否認犯行，有事實足
    認為有勾串共犯或證人之虞，且有事實足認有反覆實施同一
    犯罪之虞，而有羈押之必要，依刑事訴訟法第101條第1項第
    2款、第101條之1第1項第7款規定命予羈押並禁止接見通信
    在案，此有本院111年度醫訴字第2號卷所附111年7月22日訊
    問筆錄、押票及押票回證各1份可稽，堪可認定。而上開羈
    押及禁止接見通信，核係受命法官所為之羈押及禁止接見通
    信處分，依法應以聲請撤銷或變更為不服該處分之救濟方法
    ，聲請人雖具狀表明抗告之旨，惟係誤聲請撤銷或變更處分
    為抗告，揆諸上開說明，應視為已有撤銷或變更原處分之聲
    請，合先敘明。
  ㈡查本件被告雖否認犯罪，然依卷內證據所示，足認被告犯罪
    嫌疑重大。又本案共犯及證人雖均經檢察官訊問完畢，然被
    告既否認犯行，且本案尚須審理，將來更有詰問或訊問相關
    共犯或證人之可能，則以趨吉避凶之人性，當有影響共犯或
    證人自由陳述之意志而有勾串共犯或證人之虞。再者，被告
    陳昱瑾（曾任職臺北榮民總醫院新竹分院，具有護理師資格
    ，證號：護理字第308570號）為專業護理人員，較一般常人
    有更多之醫療專業知識，對於被告楊茗澤是否具備醫師資格
    ，比一般人更容易也更有管道可以查證，也知悉未取得合法
    醫師資格者不得擅自執行醫療業務，基於參與犯罪組織之故
    意，加入楊茗澤所組成3人以上，以詐術為手段、具有持續
    性、牟利性及結構性之詐欺集團，透過自稱是臺灣免疫細胞
    應用協會（TICAA）總監高心慧介紹與推廣醫療類商業服務
    ，復由不具醫師資格、自稱佳鎂公司醫生之楊茗澤為病患問
    診，被告陳昱瑾負責施打藥劑，以此方式致使本案被害人陷
    於錯誤，誤認渠等人對MSC細胞療法或其等所罹患之疾病均
    具有高度之專業醫療知識與能力，且有醫療團隊與楊茗澤會
    診，而接受渠等人所安排之以點滴注射各該MSC細胞療程，
    被告陳昱瑾獲得如附表四所示61萬8,715元報酬。本案楊茗
    澤等人的詐騙集團以密醫方式施詐，不需要特別的設備，且
    極具隱密性，若令被告具保停止羈押，該詐騙集團仍有繼續
    運作，被告亦有反覆實施詐欺取財罪之可能。本院綜合卷內
    客觀具體事證資料，並兼顧實體真實之發現等因素，為確保
    將來審判程序之順利進行，避免被告與共犯或證人勾串後，
    導致共犯或證人於審判中為虛偽陳述（包含翻異前詞或堅持
    前述），而影響審判之進行及真實之發現，復為避免被告反
    覆實施詐欺取財犯罪，危害社會治安，自有羈押被告及禁止
    接見、通信之必要。
四、綜上所述，本案受命法官依據全案卷證資料，權衡被告所涉
    犯罪事實對社會之危害、本案刑事訴訟程序之遂行，以及被
    告人身自由之私益後，對被告予以羈押並禁止接見通信之處
    分，應屬妥適，經核於法並無違誤，亦無違反比例原則之處
    ，是本件聲請為無理由，應予駁回。
據上論斷，依刑事訴訟法第416條第4項、第412條、第220條，裁
定如主文。
中　　華　　民　　國　　111 　年　　8 　　月　　10　　日
　　　　　　　　　刑事第六庭  審判長法  官  高如宜  
                  　　　　　　　　　法  官  陳鈺雯
　　　　　　　　　                  法　官　鄭銘仁
以上正本證明與原本無異。
如不服本裁定，應於收受送達後5日內向本院提出抗告狀。（應
附繕本）
　　　　　　　　　　　　　　　　    書記官　吳玫萱
中　　華　　民　　國　　111 　年　　8 　　月　　16　　日